【裁判字號】    95,訴,2031
【裁判日期】    951229
【裁判案由】    確認委任關係不存在
【裁判全文】
臺灣高雄地方法院民事判決              95年度訴字第2031號
原      告  乙○○
                        3
訴訟代理人  吳忠諺律師
被      告  啟悅企業股份有限公司
法定代理人  甲○○
上列當事人間確認委任關係不存在事件，經本院於民國95年12月
12日言詞辯論終結，判決如下：
   主  文
確認原告與被告間之董事委任關係自民國九十五年四月二十一日
起不存在。
訴訟費用由被告負擔。
    事實及理由
一、按公司與董事間訴訟，除法律另有規定外，由監察人代表公
    司，公司法第213條定有明文。本件原告形式上列名為被告
    公司董事，依上述規定，原告列被告監察人甲○○為法定代
    理人，並無不合，此合先敘明。
二、原告起訴主張：伊原係擔任被告之董事，惟於民國95年3 月
    17日即以書面向被告表示辭去董事職位，並於95年4 月20日
    再以存證信函向被告為辭職之通知，該存證信函並於次日由
    被告收受，而依公司法第192 條第4 項及民法第549 條第1
    項，董事之辭職一經對公司為辭任之意思表示即生解任之效
    力，不以經董事會或股東會同意為必要，故原告自95年4 月
    21 日 起應已不具董事身分，然被告遲未辦理董事解任登記
    ，致原告因是否仍具被告董事之身分此一法律關係之存否不
    明確，致原告在私法上之地位有受侵害之危險，為此求為判
    決確認原告與被告間董事之委任關係自95年4 月21日起不存
    在等語。
三、被告則以沒有收到原告之辭職書及存證信函等語為辯，並聲
    明求為判決駁回原告之訴。
四、本件兩造爭點應在於：原告請求確認委任關係不存在，是否
    有確認利益及兩造間委任關係之存續與否？
  (一)按法律關係之存否不明確，致原告在私法上之地位有受侵害
    之危險，而此危險得以對於被告之確認判決除去之者，即得
    依民事訴訟法第247 條之規定提起確認之訴，最高法院52年
    台上字第1922號著有判例可資參照。經查，本件被告在主管
    機關之登記資料中，仍列原告為董事乙情，有被告之變更登
    記表在卷可憑，而被告於本院言詞辯論時對此既仍有爭執，
    足見兩造間委任關係是否存在確有不明確之情形，且在客觀
    上有使人誤認原告仍係被告之董事致原告在私法上之地位有
    受侵害之危險，而此危險本得以對被告之確認判決除去之，
    故本件原告有確認利益存在甚明。
  (二)按非對話而為意思表示者，其意思表示，以通知達到相對人
    時，發生效力；當事人之一方，得隨時終止委任契約；公司
    與董事間之關係，除本法另有規定外，依民法關於委任之規
    定，民法第95條、第549 條第1 項及公司法第192 條第4 項
    分別定有明文。經查，本件原告業於95年4 月20日以存證信
    函對被告表示業於95年3 月17日以書面辭任董事，並請原告
    速辦理董事解任登記，而該存證信函則於95年4 月21日送達
    於被告乙情，有原告所提出存證信函及存證信函回執等件在
    卷可稽，被告雖以沒有收到原告之辭職書及存證信函等語為
    辯，惟該存證信函之送達處所確為被告公司之址，而被告於
    本院提示存證信函回執時，對該存證信函及回執之真實性均
    為不爭執，自堪認該存證信函已合法送達於被告，而該存證
    信函上既已提及業已提出書面辭去董事之情事，並督請被告
    速為辦理董事解任登記，故亦堪認原告辭任董事之意思表示
    至遲已於該存證信函達到被告時發生效力，故被告辯稱未收
    到辭職書並不足採，兩造間有關董事之委任關係，自於原告
    以存證信函送達被告之日即95年4 月21日起即已發生終止之
    效力至明。
五、綜上，本件原告擔任被告之董事既係基於委任之法律關係而
    本得由當事人之一方隨時終止，且原告復已於95年4 月20日
    以非對話之方式發出存證信函為辭任董事之意思表示，而於
    翌日達到被告並自該日起發生終止委任之效力，從而原告起
    訴請求確認兩造間自95年4 月21日起董事之委任關係不存在
    ，為有理由，應予准許。
六、結論：原告之訴為有理由，依民事訴訟法第78條，判決如主
    文。
中    華    民    國    95    年    12    月    29    日
            民事第四庭    審判長法  官  黃宏欽
                                法  官  古振暉
                                法  官  黃宣撫
以上證明與原本無異。
如不服本判決，應於判決送達後20日內向本院提出上訴狀並表明
上訴理由，如於本判決宣示後送達前提起上訴者，應判決送達後
10日內補提上訴理由書（須附繕本）。
中    華    民    國    96    年    1    月    3    日
                                書記官  王美玲


司法院資訊處製作；財團法人民間司法改革基金會備份。
